【裁判字號】    90,上訴,258
【裁判日期】    900403
【裁判案由】    偽證
【裁判全文】
臺灣高等法院臺南分院刑事判決           九十年度上訴字第二五八號       Ｃ
      上  訴  人
      即  被  告  甲  ○  ○
      選任辯護人  何  建  宏
右上訴人因偽證案件，不服臺灣台南地方法院八十九年度訴字第五二五號中華民國八
十九年八月三十一日第一審判決（起訴案號：臺灣台南地方法院檢察署八十九年度偵
字第三六０八、四四七五號），提起上訴，本院判決如左：
      主      文
原判決關於甲○○部分撤銷。
甲○○無罪。
      理      由
一、公訴意旨略以：甲○○與丙○○及乙○○同係於八十九年三月十日晚間，在大東
    夜市，因販賣盜版ＣＤ及錄音帶而為警查獲之人，詎甲○○竟於八十九年三月十
    一日上午十一時許，在台灣台南地方法院檢察署檢察官偵查時（八十九年度偵字
    第三六八號），以證人身分做證，就案情有重要關係之事項，供前具結，而為
    虛偽陳述：「（問：認識被告二人？）答：不認識。但之前在夜市擺攤位時有看
    過丙○○：：（問：乙○○有無販賣？）答：沒有。我昨天看見乙○○拿東西過
    去給丙○○。她應並未販賣。之前我在別的夜市也只看過丙○○在賣。」等語。
    因認甲○○觸犯刑法偽證罪嫌云云。
二、訊據上訴人即被告甲○○對於在右揭時、地供前具結並作證等事實固不否認，並
    有偵訊筆錄及證人結文各一份在卷可稽，然堅決否認有何偽證之犯行及犯意，辯
    稱：伊只是就伊所見陳述出來，並沒有做偽證，及伊在擺攤前有先到丙○○攤位
    ，只見到鄧某在販賣，沒見到乙○○在那裏，伊只有在當晚十時多見到乙○○一
    次，當時買東西由伊攤位前經過且當晚大東夜市開幕，有歌星表演，伊自己有攤
    位要照顧，伊是說乙○○可能沒有在賣錄音帶，伊與他們的攤子距離約五、六十
    公尺左右，伊沒有特地去注意他們，伊在檢察官偵訊時的說法只是伊自己的推測
    ，並無之偽證之犯意與行為等語。
三、按犯罪事實應依證據認定之，無證據不得推定其犯罪事實，刑事訴訟法第一百五
    十四條定有明文。所謂犯罪事實之證據，係指足以認定被告確有犯罪行為之積極
    證據而言，該項證據且須適合被告犯罪事實之認定，始得採為斷罪資料（最高法
    院二十九年上字第三一０五號、五十三年台上字第二七五０判例參照）。
四、經查：（一）八十九年三月十日晚間，台南市大東夜市開幕，有歌星表演，已據
    被告甲○○及同案被告丙○○、乙○○供明在卷，並經證人即保安警察隊隊員沈
    麗珍於原審到庭證述無異。而被告甲○○與丙○○均自承，兩人攤位相距甚遠，
    彼此看不到對方等情，則被告甲○○不能確定被告乙○○是否有販賣之行為，且
    當天夜市開幕，又有歌星表演，衡情逛街、參觀人潮不少，被告甲○○所辯自己
    有攤位要照顧，沒有特地去注意丙○○、乙○○他們，應屬合理，而堪予採取。
    （二）雖證人即查獲之保安警察隊隊員沈麗珍於原審到庭證稱：「那日我七點多
    去看時，第一攤就看到丙○○跟乙○○兩人一起在擺攤。東西已擺了一半了，我
    就上前表示要買，乙○○就說價錢在上面，叫我自己看，然後我就在旁邊看，有
    看到她在向客人收錢及包裝。後來我另外一個隊友林湘發也有確認黃女有在那邊
    賣，我還有確認誰是老闆，丙○○說他是老闆，到了十一點多時我們配合國際唱
    片基金會查獲時，他們兩人都還在那裡。（問：乙○○稱他是拿便當給丙○○吃
    ，沒有在販賣，是要去看黃乙玲的演唱？）當時因為慶祝開幕，確實有請歌星去
    演唱，但是我八點多離開時，都還沒有開始。我查到的是事實，查獲時丙○○一
    直求我放過乙○○。」（見原審八十九年八月三日訊問筆錄）。及另一證人即查
    獲之保安警察隊隊員林湘發亦到庭證稱：「我到（大東夜市）時是晚上八點多，
    看有誰在販賣，有看到丙○○的攤，除了他在賣，乙○○也有在賣，因我去看時
    有客人在買，是他們二人一起與客人交易，我的印象當時黃女在收錢及招呼客人
    。除了他們兩人沒有別人，一直到我們要逮捕他時，黃女都有留在那裡。」（見
    原審八十九年八月二十二日審理筆錄）。可以認定被告乙○○當天既有在場，參
    與招呼客人、收錢、包裝等行為，而參與丙○○販賣之構成要件行為，但被告甲○○並非警員且自己有攤位要照顧，沒有特地去注意丙○○、乙○○他們，況當
    晚夜市甫經開幕又有歌星到場表演，人潮來往，被告甲○○與丙○○兩人攤位相
    距五十至一百公尺，業據丙○○到庭證述在卷，彼此又有各自之生意要做，則被
    告甲○○不能確定原審同案被告乙○○是否有販賣等情，亦不違背常情。卷查檢
    察官係針對乙○○有無販賣乙節訊問被告，而據被告證稱：「她應並未販賣」云
    云，此有偵查筆錄可憑，所謂「她應並未販賣」，應係被告自己主觀之推測而已
    ，難認有何偽證之犯意及行為，是被告甲○○上開所辯，洵屬有據，足堪採信。
五、此外，復查無其他確切證據足資證明被告有此部分偽證犯行，本應為無罪之諭知
    。原審未予細查，遽予被告甲○○論處罪刑，即有未洽。被告上訴意旨否認犯罪
    ，指摘原判決不當，非無可取，為有理由，自應由本院將原判決關於被告部分予
    以撤銷改判，另行諭知無罪。
據上論結，應依刑事訴訟法第三百六十九條第一項前段、第三百六十四條、第三百零
一條第一項，判決如主文。
本案經檢察官吳忠賢到庭執行職務。
中    華    民    國      九十      年      四      月      三          日
                                  臺灣高等法院臺南分院刑事第三庭
                                      審判長法官  黃    崑    宗
                                            法官  莊    俊    華
                                            法官  林    勝    木
右正本證明與原本無異。
如不服本判決，應於判決送達後十日內向本院提出上訴狀，其未敘述理由者並應於提
出上訴狀後十日內向本院補提理由書（應附繕本)。
                                      法院書記官  吳    秋    賢
中    華    民    國      九十      年      四      月      四          日


司法院資訊處製作；財團法人民間司法改革基金會備份。
